【裁判字號】    99,民救上,38
【裁判日期】    991021
【裁判案由】    訴訟救助
【裁判全文】
智慧財產法院民事裁定
                                    99年度民救上字第38號
聲  請  人  華茂城企業有限公司
法定代理人  甲○○
上列聲請人因與相對人華南商業銀行股份有限公司間訴訟救助事
件，對於中華民國99年7 月20日本院99年度民救字第46號裁定，
提起抗告，就抗告費用聲請訴訟救助，本院裁定如下：
    主  文
聲請駁回。
    理  由
一、按當事人無資力支出訴訟費用，且非顯無勝訴之望者，依民
    事訴訟法第107 條第1 項規定，法院應依聲請，以裁定准予
    訴訟救助。又依同法第109 條第1 項至第3 項規定，聲請訴
    訟救助，應向受訴法院為之，於訴訟繫屬前聲請者，並應陳
    明關於本案訴訟之聲明及其原因事實，且無資力支出訴訟費
    用之事由，應釋明之，其釋明，得由受訴法院管轄區域內有
    資力之人，出具保證書代之，該保證書內應載明具保證書人
    於聲請訴訟救助人負擔訴訟費用時，代繳暫免之費用。所謂
    無資力，係指窘於生活，且缺乏經濟上之信用者而言（最高
    法院43年度台抗字第152 號判例、99年度臺聲字第138 號民
    事裁定參照）。而所謂釋明，係指提出能即時調查之證據，
    使法院信其聲請之事由真實之謂，此觀同法第284 條規定甚
    明。復按法院調查聲請人是否無資力支出訴訟費用，專就聲
    請人提出之證據為之，如聲請人並未提出證據，或依其提出
    之證據，未能信其無資力支出訴訟費用之主張為真實，即應
    將其聲請駁回，並無派員調查之必要（最高法院26年度滬抗
    字第34號判例意旨參照）。
二、本件聲請意旨略以：聲請人因與相對人華南商業銀行股份有
    限公司間訴訟救助事件，經鈞院99年度民救字第46號裁定駁
    回聲請在案。聲請人不服，提起抗告，並聲請鈞院暫免繳納
    新臺幣（下同）1,000 元之裁判費用（即抗告費用）。
三、經查，聲請人因與相對人華南商業銀行股份有限公司間訴訟
    救助事件，本院於99年7 月20日以本院99年度民救字第46號
    裁定駁回聲請在案。聲請人不服，提起抗告，並聲請暫免繳
    納1,000 元之抗告費用。惟聲請人並未提出任何能即時調查
    之證據，以釋明其無資力支出本院99年度民他抗字第6 號之
    抗告費用之主張為真實，亦未提出保證書以代之，僅空言聲
    請本院准予暫免繳納本件抗告費用，揆諸上開最高法院判例
    及民事裁定意旨，難認本件之聲請為有理由。是聲請人聲請
    本件訴訟救助，於法不合，應予駁回。
四、爰裁定如主文。
中    華    民    國    99    年    10    月    21    日
                    智慧財產法院第三庭
                          審判長法  官  高秀真
                                法  官  汪漢卿
                                法  官  陳忠行
以上正本係照原本作成。
如不服本裁定，應於裁定送達後10日之不變期間內，向本院提出
抗告狀，並繳納抗告費新臺幣1,000元。
中    華    民    國    99    年    10    月    21    日
                                書記官  葉倩如


司法院資訊處製作；財團法人民間司法改革基金會備份。
